【裁判字號】    97,易,17
【裁判日期】    970331
【裁判案由】    偽造文書
【裁判全文】
臺灣高雄地方法院刑事判決                97年度易字第17號
公  訴  人  臺灣高雄地方法院檢察署檢察官
被      告  戊○○
上列被告因偽造文書案件，經檢察官提起公訴（96年度偵字第
30751 號），本院判決如下：
    主    文
戊○○共同犯行使偽造特種文書罪，處有期徒刑肆月，如易科罰
金，以新台幣壹仟元折算壹日。扣案如附表所示之偽造檢驗卡貳
張，均沒收。
    事    實
一、戊○○係址設高雄市鹽埕區○○○路164 之1 號1 樓「恭德
    液化煤氣行」之登記負責人，參與記帳、接聽配送瓦斯、送
    驗瓦斯桶等業務，並與實際負責人即其同居人乙○○共同經
    營該煤氣行，其等明知液化石油氣鋼瓶應由合格驗瓶廠檢驗
    ，或委由液化石油氣分裝場代送至合格驗瓶廠檢驗，竟為節
    省驗瓶之費用，明知其於客戶處所回收之2 只瓦斯鋼瓶上（
    容器編號：018552號，檢驗場代號7MC002即北誼興；鋼瓶號
    碼：874923號，製造廠代號福德）鑲釘之合格檢驗卡2 張，
    均係偽造之物，於民國96年6 月間某日，竟夥同乙○○、其
    等所雇用員工丙○○（2 人未經檢察官起訴），共同基於行
    使偽造特種文書之犯意，將不詳姓名年籍、自稱陳姓組長之
    成年男子所交付之不實瓦斯鋼瓶合格檢驗卡，指示丙○○將
    該2 張不實檢驗卡各鑲釘於瓦斯鋼瓶，並灌滿瓦斯接續銷售
    予不特定消費者使用而行使之，足以生損害於消防主管單位
    對瓦斯鋼瓶之安全管理、該瓦斯鋼瓶製造廠商福德公司、北
    誼興公司對瓦斯鋼瓶檢驗之正確性，以及該瓦斯鋼瓶用戶。
    嗣於96年6 月15日17時許，高雄市政府消防局鼓山消防分隊
    接獲民眾檢舉，將上開2 只瓦斯鋼瓶上之檢驗卡（共2 張）
    檢送財團法人消費安全中心基金會鑑定，結果確屬偽造，始
    查獲上情。
二、案經高雄市政府警察局鹽埕分局移送臺灣高雄地方法院檢察
    署檢察官偵查起訴。
    理    由
一、證據能力部分：
  (一)就卷附移送機關對乙○○偽造液化石油氣容器合格標示訪談
    紀錄、乙○○簽署逾期鋼瓶查處清冊、同意書、保管條、恭
    德液化煤氣行營利事業登記證（負責人戊○○）、財團法人
    消費安全中心基金會96年7 月12日鑑定函附鑑定結果表各1
    份等資料，被告、公訴人均於本院審判時就其證據能力表示
    同意作為證據（參本院卷第20、83頁），本院審酌該等書面
    資料作成之情形均屬正常，並無任何違法或不當之情形，且
    與待證事實有關聯性，認適當作為證據，依刑事訴訟法第15
    9 條之5 第1 項規定，均具有證據能力。
  (二)再卷附之上開鑑定結果表附照片7 紙，係傳達照相當時現場
    情況，而透過照片傳達情形與現場實況在內容上之一致性，
    透過機械之正確性加以保障，即照片並不存在人對現實情形
    之知覺、記憶所經常發生的表現錯誤，是認照片之性質係非
    供述證據，並無傳聞法則之適用，且亦別無證據證明上開蒐
    證照片有經偽造、變造或不法之情形，自有證據能力。
二、訊據被告否認犯行，辯稱：伊等在賣時，不管上面檢驗卡字
    體耐壓試驗日期是否在有效期限內，伊都當作恭德的瓦斯鋼
    瓶買給客戶，伊等店裡員工沒有看檢驗卡等語。經查：被告
    上開犯行，業據證人乙○○、丙○○於本院具結證述明確，
    並有上開移送機關偽造液化石油氣容器合格標示訪談紀錄、
    逾期鋼瓶查處清冊、同意書、保管條等各1 份在卷足參。再
    上開扣案檢驗卡2 張，經財團法人消費安全中心基金會實際
    檢驗鑑定人員證人甲○○到庭證述，確認該檢驗卡上之合格
    標示係屬偽造等情無訛（參本院卷第82頁），足堪佐證。
  (一)被告雖以上開情詞置辯，惟：(1)證人乙○○於本院具結證稱
    ：「恭德液化煤氣行」瓦斯鋼瓶上之檢驗卡經檢驗出來是假
    的；伊等瓦斯鋼瓶有跟北誼興、同偉、鉦昌、台北福德買過
    ，發生問題之鋼瓶有北誼興，上面有寫7MC ；伊等會看瓦斯
    桶上面有無合格雷射標章，裡面會有1 個四方形銀色光片，
    也會要求員工看等語明確（參本院卷第68頁），則被告所稱
    該店裡員工都不會看檢驗卡日期云云，亦有不實。再證人乙○○復證稱：之前10年鋼瓶都送北誼興檢驗，每次約要2 、
    3 星期才送回來，正常瓦斯鋼瓶檢驗程序，是要將鋼瓶連同
    檢驗卡（合格標章），一起交給檢驗場檢驗，合格時才會將
    檢驗卡連同鋼瓶交還給伊等；因他們會先將檢驗卡撕掉，再
    將鋼瓶上舊漆刮除，然後氣體壓力測試，合格以後再重新塗
    漆，然後在重新釘上檢驗卡；後來96年6 月間，北誼興檢驗
    場的陳姓員工主動找伊，他在賣偽卡，伊跟他購買約2 、3
    百張檢驗卡，他2 天就把檢驗卡給伊，扣案檢驗卡是其中的
    2 張；伊等將瓦斯鋼瓶上容器號碼、上次檢驗日期、鋼瓶重
    量等列表交給該陳姓員工，約過2 、3 天他就把2 、3 百張
    檢驗卡交給伊，伊等沒有一併將瓦斯鋼瓶交給陳姓員工；該
    陳姓員工是跟伊員工丙○○聯絡，丙○○有跟伊報告，伊決
    定要跟陳姓員工買檢驗卡，因為想說這樣比較快，檢驗卡是
    伊與員工一起釘的等語明確（參本院卷第66至70頁）；(2)再
    證人丙○○於本院具結證稱：96年5 、6 月間，北誼興有位
    自稱陳姓組長來跟伊說，如果要快一點，他可以2 、3 天就
    檢驗下來，價錢要比平常貴20、30元，伊就請示老闆乙○○
    ，他表示可以，陳姓組長就來伊店裡，抄店裡瓦斯鋼瓶牌號
    、號碼、檢驗日期等資料，過約3 、5 天合格證就下來；鋼
    瓶沒有一起送去，他叫伊等自己用，他有拿釘上合格證之工
    具給伊等使用，舊的檢驗卡給他，伊等就釘上新的檢驗卡，
    是老板將錢給伊，伊再轉交給該陳姓組長；警卷第14頁那張
    檢驗卡之鋼瓶，是伊叫裡面員工送去給客戶等語明確（參本
    院卷第77至81頁），參核相符，並有扣案之乙○○簽署逾期
    鋼瓶查處清冊、同意書、保管條等各1 份在卷足參。(3)又扣
    案之檢驗卡2 張，經送鑑定結果：編號AG00000000（容器編
    號018552，檢驗場代號7MC002即北誼興）檢驗卡，無NFA 隱
    藏雷射標章及所載定相關數據，均不符合檢驗場檢驗相關資
    料；而編號JA00000000（鋼瓶編號874923號，製造廠代號福
    德）檢驗卡，經洽福德公司確認於93年中旬至94年2 月底為
    止，生產總量為203400只，其標示所載定鋼瓶號碼874923，
    均已超出該公司生產總量，故確定上開2 只標示係屬偽造無
    誤等情，有該基金會96年7 月12日鑑定函附鑑定結果表各1
    份及鋼瓶標示照片7 紙在卷足憑（參警卷第8 至15頁）。(4)
    另證人乙○○於本院復證稱：「恭德液化煤氣行」在96年4
    月13日也有被消防局查獲瓦斯合格標示塗改案件，戊○○被
    當場照相，事後有去製作筆錄等語（參本院卷第71頁），並
    有卷附消防局96年5 月15日函檢附上開基金會鑑定函附變造
    、偽造之檢驗卡各2 張（編號AD00000000，鋼瓶號碼：0161
    84；編號AD00000000，鋼瓶號碼：156845；以及編號JA0000
    0000，鋼瓶編號874909；編號AG00000000，鋼瓶編號400938
     ） 等資料在卷足佐（參本院卷第46至49頁），則被告就前
    已遭查獲行使變造、偽造檢驗卡一事無法諉為不知，是被告
    、乙○○、丙○○明知未將鋼瓶併送合格驗瓶場檢驗，而係
    購買偽造之檢驗卡鑲釘於鋼瓶加以行使等情，已臻明確。
  (二)被告雖聲請證人乙○○、丙○○於本院證稱：被告並非該煤
    氣行實際負責人，且不管該店內業務，不負責送檢驗鋼瓶，
    沒有參與釘上該2 只檢驗卡，該店另有僱請會計云云。惟：
    證人乙○○於本院證稱：伊公司有僱請會計，店裡營業到晚
    上10點，會計約5 點下班，下午5 點至10點中間都是由被告
    聽電話、記帳，然後叫員工送瓦斯桶出去，員工收到錢就交
    給被告；檢驗時間如果到了，而員工仍將桶子留在公司，被
    告會聯絡鋼瓶送檢驗等語明確（參本院卷第70、71頁），且
    證人丙○○亦於本院證稱：會計下班以後老闆娘即被告才來
    收帳，也會幫忙接電話及叫伊等送貨；她住在煤氣行的2樓
    ，伊等出勤次數老闆會跟被告說，她跟老闆都會叫伊看收進
    來鋼瓶是否有合格證，她會交代伊等注意看鋼瓶上合格標示
    是否真的，是否有過期；被告負責做帳，如果會計忙時，會
    叫伊等去送貨，被告核對每個月帳目，且拿日報表及簽帳資
    料等語明確（參本院卷第75、76頁），與乙○○上開證述相
    符，堪認實在。是被告雖非恭德煤氣行之實際負責人，惟其
    登記為負責人，且實際參與該店經營，記帳、接聽配送瓦斯
    鋼瓶、聯絡送驗瓦斯鋼瓶、檢查合格檢驗卡等業務屬實，且
    乙○○證稱購買之偽造檢驗卡每張150 元，而被告為乙○○
    之配偶，且參與做帳、核對日報表及簽帳資料等業務，對於
    該批偽造檢驗卡付款多少元當無不知之理，是其對乙○○及
    丙○○購買、鑲釘於鋼瓶上之檢驗卡確屬偽造一節，確屬知
    悉，仍參與外送鋼瓶以行使，均足生損害於消防主管單位對
    瓦斯鋼瓶之安全管理、鋼瓶製造廠商福德、北誼興公司對鋼
    瓶檢驗之正確性及該瓦斯用戶甚明，被告所辯，自無足採。
  (三)另證人丙○○雖證稱：除伊與老闆乙○○外，另有其他「恭
    德」已離職員工「阿義」、陳姓等員工有參與釘上檢驗卡等
    語（參本院卷第78頁），惟丙○○同時證稱：係該自稱陳姓
    組長來跟伊說是否要購買該批偽造檢驗卡，伊請示老闆乙○○同意後才購買、付款等情明確，則其他阿義、陳姓等員工
    並未理解該鋼瓶如何送驗、檢驗卡是否偽造等情事，而僅受
    乙○○指揮將該檢驗卡釘上鋼瓶外送而已，此外，並無其他
    積極證據足認其他員工就該檢驗卡係明知偽造而加以行使，
    則難認有犯意聯絡及行為分擔，併此敘明。
  (四)綜上所述，被告行使偽造檢驗卡之特種文書，足以生損害於
    公眾及他人，罪證明確，犯行堪以認定，應予依法論科。
三、按瓦斯鋼瓶檢驗場所核發合格檢驗卡之目的，在於確保該送
    驗瓦斯鋼瓶於一定期限內鋼瓶結構本身之安全，並表彰鋼瓶
    製造廠商對瓦斯鋼瓶檢驗，及消防主管單位對瓦斯鋼瓶安全
    管理之正確性，自屬刑法第212 條之特種文書無訛。核被告
    戊○○所為，係犯刑法第216 條、第212 條之行使偽造特種
    文書罪。被告與乙○○、丙○○、該自稱陳姓組長等人就上
    開犯行，互有犯意聯絡及行為分擔，依刑法第28條規定，應
    論以共同正犯。又被告先後多次行使偽造特種文書犯行，係
    基於同一決意而為之數個舉動，且時間密切相近、所侵害法
    益相同，依一般社會健全之觀念，難以強行分開，要屬接續
    犯之實質上一罪，應予包括一罪之評價。另檢察官起訴書證
    據暨所犯法條欄雖記載被告所犯為行使變造特種文書罪嫌，
    惟起訴書事實欄已記載檢驗卡係屬偽造而持以行使犯行明確
    ，經公訴人於審理時更正為行使偽造特種文書罪，且被告所
    犯係屬同一法條之罪，無變更法條問題，經本院告知更正後
    罪名逕為審理。復以被告登記為負責人之恭德煤氣行雖於96
    年4 月13日另被查獲行使變造、偽造特種文書，惟本件被告
    係於96年6 月間某日行使（於同月15日遭查獲），時間有隔
    ，本案顯係另行起意為之，自無接續犯問題，合予敘明。
四、爰審酌被告為節省驗瓶費用及時間，貪圖儘速外送瓦斯營業
    獲利，明知自稱陳姓組長之人所交付檢驗卡係屬變造，仍鑲
    釘於瓦斯鋼瓶加以使用，有害消防主管單位、製造、驗瓶廠
    商檢驗公信之正確性，危及消費者安全之公共利益，行為誠
    屬不該，犯後飾詞否認犯行，惡性較重，惟念其雖參與煤氣
    行之經營，情節較乙○○為輕，且前無受論罪科刑之前科紀
    錄，素行非惡等一切情狀，量處如主文所示之刑，復斟酌被
    告生活狀況及智識程度等情狀，並諭知易科罰金之折算標準
    。又被告本件犯罪時間為96年6 月間某日，係在96年4 月25
    日以後，不符合九十六年罪犯減刑條例所定之減刑條件。至
    扣案之偽造瓦斯鋼瓶檢驗卡2 張，係共犯乙○○購買所有，
    且係其與被告、丙○○本件共同犯罪所用之物，依刑法第38
    條第1 項第2 款規定，併宣告均沒收之，附此敘明。
五、另乙○○、丙○○對於被告上開行使偽造特種文書（檢驗卡
    ）犯行，有犯意聯絡及行為分擔，惟其等2 人未據檢察官起
    訴，本院自無從併予審究，併此敘明。
據上論斷，應依刑事訴訟法第299 條第1 項前段，刑法第28條、
第216 條、第212 條、第41條第1 項前段、第38條第1 項第2 款
，刑法施行法第1條之1，判決如主文。
本案經檢察官丁○○到庭執行職務。
中    華    民    國    97    年    3     月    31    日
                  刑事第三庭    法  官  李昆南
以上正本證明與原本無異。
如不服本判決應於收受本判決後10日內向本院提出上訴書狀，並
應敘述具體理由，如未敘述上訴理由者，應於上訴期間屆滿後20
日內補提理由書狀於本院（均須按他造當事人之人數附繕本）「
切勿逕送上級法院」。
中    華    民    國    97    年    3     月    31    日
                                書記官  黃美玲
附表：（扣案應沒收之物）
    偽造之檢驗卡2 張（1 張編號AG00000000，容器編號：0185
    52號，檢驗場代號7MC002；1 張編號JA00000000，鋼瓶號碼
    ：874923號，製造廠代號福德）
附錄本判決論罪之法條：
刑法第212 條（偽造變造特種文書罪）
偽造、變造護照、旅券、免許證、特許證及關於品行、能力服務
或其他相類之證書、介紹書，足以生損害於公眾或他人者，處1
年以下有期徒刑、拘役或3 百元以下罰金。
刑法第216 條（行使偽造變造或登載不實之文書罪）
行使第210 條至第215 條之文書者，依偽造、變造文書或登載不
實事項或使登載不實事項之規定處斷。


司法院資訊處製作；財團法人民間司法改革基金會備份。
